【裁判字號】    97,消債更,309
【裁判日期】    971029
【裁判案由】    更生事件
【裁判全文】
臺灣板橋地方法院民事裁定           97年度消債更字第309號
聲  請  人  乙○○
代  理  人  甲○○律師
上列當事人因消費者債務清理事件聲請更生，本院裁定如下：
    主  文
聲請駁回。
聲請費用由聲請人負擔。
    理  由
一、本件債務人向本院聲請更生，其主張略以：渠因有不能清償
    債務之情事，前於民國95年間已依金融主管機關協調成立之
    中華民國銀行公會會員辦理消費金融案件無擔保債務協商機
    制，與最大債權金融機構達成協商，其協議還款金額為每月
    新臺幣（下同）26,109元整。然因債務人自96年7 月1 日起
    遭減薪，又已懷孕，倘繼續履行原協商條件，無法維持最低
    生活，此係非可歸責於己之事由所致。而聲請人所積欠之無
    擔保或無優先權之債務總額未逾1,200 萬元，復未經法院裁
    定開始清算程序或宣告破產。為此，爰依法聲請裁定准許更
    生云云。
二、按債務人與金融機構協商成立者，不得聲請更生或清算，但
    因不可歸責於己之事由，致履行顯有重大困難者，不在此限
    ；本條例施行前，債務人依金融主管機關協調成立之中華民
    國銀行公會會員辦理消費金融案件無擔保債務協商機制與金
    融機構成立之協商，準用前項之規定，消費者債務清理條例
    第151 條第5 項、第6 項分別定有明文。又聲請更生或清算
    不合程式或不備其他要件者，法院應以裁定駁回之，但其情
    形可以補正者，法院應定期間先命補正，復為同條例第8 條
    所明定。
三、經查：
  (一)本件聲請人具狀聲請更生，雖同時提出債權人清冊、財產及
    收入狀況說明書、財政部臺灣省北區國稅局94暨95年度綜合
    所得稅各類所得資料清單等到院，惟聲請人僅檢附上開資料
    ，而其內容經核後認未齊備，有命補正之必要，業經本院於
    97年7 月8 日通知命聲請人應予補正（特別就聲請人於95年
    12月間賣屋所得500 萬元清償債務之具體狀況，應檢附證據
    具體補正），而聲請人於收受本院上開通知後，雖曾於97年
    7 月22日具狀補正，然經本院細繹聲請人上開補正之內容，
    聲請人僅提出證據說明其中3,047,294 元之用途，係用以清
    償房貸，就96年 1月12日匯入之1,142,706 元，則僅泛稱此
    係賣屋所得清償前揭房貸後之餘額，而其中約35萬元用以清
    償聲請人配偶之債務，餘額則因聲請人及其配偶皆失業而坐
    山吃空，惟以上聲請人僅提出其離職證明書為憑，其餘證明
    文件則迄今仍未依限補正，且聲請人亦漏未說明其中45萬元
    之去向（3,407,294 + 1,142,706 =4,550,000），且迄今猶
    未為之。
  (二)聲請人雖於96年12月31日遭資遣，惟其應有領取資遣費，並
    可向勞保局領取失業津貼，故聲請人於失業期間應仍可維持
    生活，又其配偶至96年6 月12日止仍於勞保局投保，投保薪
    資為43,900元，聲請人倘有不能維持生活之情事，其配偶應
    負扶養義務，而聲請人亦已於96年8 月31日找到新工作，其
    縱原有不可歸責於己之情事，此時亦已消滅。再者，聲請人
    亦有賣屋所得1,592,700 元（1,142,706 + 450,000 ）可資
    清償債務（蓋縱認聲請人稱其清償配偶債務約35萬元之情事
    屬實，惟依民法第1023條第1 項規定，夫妻之一方以自己財
    產清償他方之債務時，雖於婚姻關係存續中，亦得請求償還
    。），故本件聲請人雖原有不可歸責於己之事由，惟應無因
    此致履行顯有重大困難，已如上述。
  (三)再參以聲請人既有資力於96年12月11日為其子女加保保險（
    見本院卷第52頁），益足徵聲請人應無履行顯有重大困難之
    情事。
四、從而，承前所述，本件聲請人既未依本院上開通知之內容予
    以補正，復經本院審酌後亦堪認並無所稱「履行顯有重大困
    難」情事發生，則其聲請本件更生，揆諸首開說明，自應駁
    回其更生之聲請。
五、至於所繳納郵務送達費3,060 元，則待本件更生聲請事件確
    定後，如尚有剩餘郵資餘額，再予檢還聲請人，附此敘明。
中    華    民    國    97    年    10    月    29    日
              民事第二庭    法      官    連育群
上為正本係照原本作成
如不服本裁定，應於裁定送達後10日內，以書狀向本院提出抗告
，並繳納抗告費新臺幣1千元
中    華    民    國    97    年    10    月    29    日
                            書  記  官    蕭佩宜


司法院資訊處製作；財團法人民間司法改革基金會備份。
